【裁判字號】    99,重上,75
【裁判日期】    991102
【裁判案由】    清償借款等
【裁判全文】
臺灣高等法院臺中分院民事判決          99年度重上字第75號
上  訴  人  丁○○
上  訴  人  丙○○
上  訴  人  戊○○
訴訟代理人  甲○○
共      同
訴訟代理人  熊賢祺律師
共      同
複 代 理人  王慧凱律師
被 上 訴人  己○○日文名磯.
訴訟代理人  廖健智律師
複 代 理人  蘇文俊律師
複 代 理人  乙○○
上列當事人間請求清償借款等事件，上訴人對於民國 99年3月24
日臺灣臺中地方法院 98年度重訴字第420號第一審判決提起上訴
，本院於99年10月19日言詞辯論終結，判決如下：
    主  文
上訴駁回。
第二審訴訟費用由上訴人負擔。
    事實及理由
一、上訴人主張：
  (一)被繼承人賴瑞基係兩造之父。被上訴人(日文名磯野令奈)自
    民國（下同） 83年9月30日起，即陸續以各種理由向被繼承
    人借錢，因被上訴人為被繼承人之長女，遠嫁異鄉日本生活
    ，與前夫磯野真己俱經商，被繼承人為解其經商所須資金週
    轉壓力，總是盡其所能借貸予被上訴人，並將借款匯入被上
    訴人設在彰化銀行東京支店之帳戶。又被繼承人為日本早稻
    田大學建築係畢業，常去日本參加同學會或旅遊，故陸續匯
    款至伊設在日本第一勸業銀行（現名稱為瑞穗銀行）葛西支
    店，帳號 0000000之帳戶中如附表所示，以供伊與配偶旅遊
    費用及生活支出。然因怕金融卡遺失，故將金融卡、存摺及
    密碼交由被上訴人保管使用。然並未授權被上訴人提領，被
    上訴人卻以 ATM提款或轉帳匯出方式分批提領侵佔，被上訴
    人無法律上之原因，而提領被繼承人存款，受有利益，而使
    繼承人全體受有損害。附表所示金額日幣4787萬7100元，依
    起訴時之台灣銀行牌告匯率 0.34440，換算為新台幣1648萬
    8873元，爰依繼承、及不當得利之法律關係，求為命被上訴
    人如數給付上訴人及其他公同共有人己○○全體，並加計法
    定遲延利息，並願供擔保，請准宣告假執行之判決。原審為
    上訴人敗訴之判決，上訴人不服，仍依據繼承及不當得利之
    法律關係求為判決(一)原判決關於駁回上訴人後開第二項之訴
    部分，並訴訟費用之裁判均廢棄。(二)上廢棄部分，被上訴人
    應給付上訴人等及其他公同共有人己○○全體日幣4787萬71
    00元或新台幣1648萬8873元，及自起訴狀繕本送達一個月之
    翌日起至清償日止，按年息百分之 5計算之利息。(三)願供擔
    保，請准宣告假執行。被上訴人則求為判決駁回上訴，如受
    不利判決，願供擔保請准宣告假執行。（上訴人逾此部分之
    請求，經原審判決上訴人敗訴後，未經上訴人上訴，已經確
    定，不在本院審理範圍）
  (二)被繼承人匯款至自己帳戶，表明為「國外存款」、「存放國
    外銀行業」之部分即附表所示賴瑞基匯賴瑞基第一勸業銀葛
    西支店帳號：0000000編號  1.2.3.4.5.6.7.8.9.10.均表明
    為賴瑞基之海外存款，小計日幣3293萬5000元，並未表明贈
    與或借貸與被上訴人之意思，有匯款單據可證。衡諸常情，
    存款進自己帳戶，且已表明是自己的海外存款，目的應係為
    將來自己可以使用收益。被上訴人雖然持有被繼承人之金融
    卡，也知道帳號密碼，但在沒有被繼承人明確授權的情況下
    ，將被繼承人帳戶中表明為存款之部分提領一空，不無侵占
    之嫌。如今被繼承人已經過世，上訴人等並未追究被上訴人
    侵占罪嫌，惟對於被上訴人無法律上原因而提領被繼承人上
    揭存款，受有利益，而使繼承人全體受有損害，上訴人依民
    法第 179條不當得利規定請求被上訴人將其如附表所示賴瑞
    基匯賴瑞基第一勸業銀葛西支店帳號： 0000000編號1.2.3.
    4.5.6.7.8.9.10.均表明為賴瑞基之海外存款小計日幣 3293
    萬5000元返還給全體繼承人，應有理由。
  (三)如附表編號11.12.（記載生活費），編號13.14.15.16.（記
    載贍家匯款）小計日幣00000000圓。「生活費」和「贍家匯
    款」的部分，被上訴人辯稱係被繼承人出於給付生活費之目
    的而匯款予伊。惟查當時被上訴人出嫁多年，育有二女，年
    已40多歲，名下有數筆房地產且亦有租金收入。則於被上訴
    人生活無慮之情形下，被繼承人豈會無端贈與被上訴人多筆
    大額款項之理？被上訴人辯稱系爭鉅款係被繼承人給付生活
    及家庭開銷之用，顯無可採。況被上訴人名下有多筆不動產
    ，顯無需被繼承人贍養。被繼承人之所以匯款名目為：贍家
    匯款、生活費，實係因國外匯款諸多限制，銀行為避免麻煩
    ，多建議匯款人以贍家匯款填載用途所致，在實務上「贍家
    匯款」係最常見之國外匯款明目。上訴人丁○○僑居日本，
    也是賴家的一個人，賴家共有 4個子女，被上訴人並不是獨
    生女。被繼承人此部份的匯款是為了賴家的未來而存放在日
    本銀行裏的錢，完全不是只有為了被上訴人一個人的，被上
    訴人從未將贍家費用交給同樣僑居日本的上訴人丁○○。
  (四)參臺灣高等法院 94年度上易字493號裁判要旨「惟按當事人
    主張有利於己之事實，就其事實有舉證之責任，民事訴訟法
    第 277條定有明文。又上訴人於起訴原因已有相當之證明，
    而被上訴人於抗辯事實並無確實證明方法，僅以空言爭執者
    ，當然認定其抗辯事實之非真正，而應為被上訴人不利益之
    裁判，最高法院18年上字第1679號著有判例可資參照。經由
    銀行匯款與他人，依現行銀行實務作業，匯款單據上不必載
    明匯款原因，自無從僅以匯款事實證明匯款原因。故上訴人
    若僅憑匯款事實主張消費借貸法律關係訴請被上訴人返還借
    款，因無其他佐證足供證明借貸關係之存在，就借貸部分自
    無從為其有利之判決，但其就匯款行為並無法律上之原因，
    應認已有相當之證明，參酌前述法條、判例，即應由被上訴
    人就其抗辯事實負舉證責任，方能免責，最高法院87年度台
    上字第 730號判決亦採此見解，可資參照。查被上訴人僅能
    提供匯款單據，無法據以證明兩造間有借貸關係存在，業如
    上述，是其已就本件匯款行為無法律上原因，為相當之證明
    。而上訴人雖辯稱系爭28萬9000元乃被上訴人返還其先前向
    伊所借之款項云云，然復自承無法具體說明借款之次數及時
    間，亦無法提供任何相關佐證，揆諸前揭說明，自難認其已
    盡舉證責任。從而被上訴人本於不當得利法律關係訴請上訴
    人給付28萬9000元，及自93年12月15日起至清償日止按年息
    百分之 5計算之利息，洵屬有據，應予准許。」本件上訴人
    等已就本件匯款行為無法律上原因，為相當之證明。上訴人
    本於不當得利法律關係訴請被上訴人給付，即有理由。
  (五)按無法律上之原因而受利益，致他人受損害者，應返還其利
    益，民法第 179條前段定有明文。是依不當得利之法律關係
    請求返還不當得利者，須以無法律上之原因受有利益，並因
    而致他人受損害為要件。又在判斷是否該當上開不當得利之
    成立要件時，應以「權益歸屬說」為標準，亦即若欠缺法律
    上原因而違反權益歸屬對象取得其利益者，即應對該對象成
    立不當得利(最高法院92台上字2682號判決參照)。復參鈞院
    98年上易字54號判決要旨：在判斷是否該當於不當得利之成
    立要件，學理上區別為基於給付而受利益（給付型不當得利
    ）、基於給付以外原因受利益（非給付型不當得利），而於
    判斷非給付型不當得利，應以「權益歸屬說」為標準，亦即
    若欠缺法律上原因而違反權益歸屬對象取得其利益者，即應
    對該對象成立不當得利（最高法院92年度台上字第2682號判
    決參照）。查本件己○○與賴瑞基之間並無存在任何給付關
    係，被上訴人雖然持有被繼承人賴瑞基之金融卡，也知道帳
    號密碼，但在沒有被繼承人授權的情況下，擅自將被繼承人
    帳戶中表明為海外存款之部分提領一空，不無侵占之嫌。被
    繼承人賴瑞基海外存款遭被上訴人侵占挪用，上訴人就被上
    訴人侵權行為所致損害之賠償請求權雖因時效而消滅，然仍
    得依不當得利之法律關係請求被返還。如被上訴人主張其有
    權提領賴瑞基帳戶內之存款，係因賴瑞基為支付生活費而匯
    款，被上訴人應就此利己之事實舉證責任，民事訴訟法第27
    7 條定有明文。又「上訴人於起訴原因已有相當之證明，而
    被上訴人於抗辯事實並無確實證明方法，僅以空言爭執者，
    當然認定其抗辯事實之非真正，而應為被上訴人不利益之裁
    判。」最高法院18年上字第1679號著有判例可資參照。
  (六)被上訴人於99年9月30日之辯論意旨狀中論及「編號1至10之
    匯款，係由賴瑞基存匯至賴瑞基自身於日本銀行之帳戶，賴
    瑞基並未因此受有損害‧‧‧」云云。惟查，賴瑞基匯賴瑞
    基第一勸業銀葛西支店帳號： 0000000編號1.2.3.4.5.6.7.
    8.9.10.均表明為賴瑞基之海外存款小計日幣 3293萬5000元
    ；賴瑞基所受所害係己○○擅自從賴瑞基之帳戶中提領存款
    ，當然因此受有損害。被上訴人於 99年9月30日之辯論意旨
    狀復稱「被上訴人之父母時而匯款予被上訴人，尚不論究為
    寄託抑或贈與，甚者，為特種贈與，均係有法律上原因而持
    有該款項。」然查，本件上訴人上訴之事實為己○○擅自提
    領賴瑞基帳戶內存款，並非賴瑞基匯款至己○○帳戶內之事
    實，被上訴人對此誤會甚大。從而，被上訴人主張提取該存
    款之法律上原因係支用生活費且其並非單獨支用生活費，應
    對此一利己之事實即賴瑞基授權己○○提領生活費之事實及
    己○○有交付丁○○生活費之事實負舉證責任。再者，賴瑞
    基交付己○○金融卡僅係代為保管，並未授權動支帳戶內之
    存款。查被上訴人於上開辯論意旨狀引用97年度重家訴字第
    4 號審判筆錄中，法官問：「被繼承人賴瑞基的銀行金融卡
    為何要給被上訴人保管及密碼為何要告訴被上訴人」戊○○
    之訴訟代理人甲○○答︰「‧‧‧我爸爸信任自己的女兒，
    他怕金融卡帶來帶去會遺失，所以寄放在被上訴人那裡」等
    語，益徵賴瑞基交付金融卡予己○○僅係代為保管，以免遺
    失卡片或遺忘密碼甚明，並未授權己○○動支帳戶內之存款
    。
二、被上訴人則以下列各點抗辯，並求為判決駁回上訴，如受不
    利判決，願供擔保請准宣告免予假執行：
  (一)被繼承人匯款至自己帳戶，表明為「國外存款」、「存放國
    外銀行業」之部分即附表所示編號 1.2.3.4.5.6.7.8.9.10.
    均表明為賴瑞基之海外存款，小計日幣3293萬5000元部分並
    非不當得利：按無法律上原因而受有利益，致他人受損害者
    ，應返還其利益，民法第 179條著有明文。觀諸前開法文之
    意旨，不當得利之受益人與受損害人，定係分別不同之人，
    析言之，兩者不得為同一人，惟查，編號 1至10之匯款係由
    賴瑞基匯至賴瑞基自身於日本之帳戶內，賴瑞基並未因此而
    受損害，亦無他人因而受利益，自與不當得利之要件顯有未
    合。又觀諸原法院 97年度重家訴字第4號分割遺產之審判筆
    錄中，上訴人戊○○稱：「‧‧‧那時候，我爸爸、媽媽都
    會匯款，雖名義上我們有存款，但實際上前都是我爸爸、媽
    媽的錢，那時候我們很小不可能一個月有那麼多錢。」（原
    審卷第 141頁）。又上訴人丁○○亦稱：「因我姐姐（即己
    ○○）在日本從事不動產被套牢，繳納貸款壓力大，就向爸
    爸、媽媽要錢，我爸爸、媽媽也叫我要匯錢給己○○。這麼
    多錢不可能是要給己○○的，是寄放在己○○那邊，由她拿
    去週轉。」上訴人戊○○復稱：「認為無對價關係就是贈與
    」（同上卷第 141頁反面）。上訴人丙○○：「我認為不是
    贈與也不是借貸‧‧‧。」上訴人戊○○對於法官詢問是否
    仍主張特種贈與時，稱：「是的，如不是贈與的話，己○○
    不可能會支付那麼多的對價。」（同上卷第 141頁反面）。
    據上分析，賴瑞基時而匯款予被上訴人，尚不論究為寄託抑
    或贈與，甚者，為特種贈與，均係有法律上原因而持有該款
    項。況，衡諸常理，斯時被上訴人及上訴人丁○○均居於日
    本，賴瑞基僅係偶爾前往日本，並參酌前開上訴人於他案之
    陳述，賴瑞基時常匯款至日本交與被上訴人運用，是以，編
    號 1至10之款項係供被上訴人等於日本生活之用。況由賴瑞
    基之帳戶及金融卡均由被上訴人保管，此由賴瑞基自始並未
    向被上訴人請求取回可以證明，復參上訴人戊○○訴訟代理
    人甲○○於鈞院之審判期日陳稱：「（法官：被繼承人賴瑞
    基的銀行金融卡為何要給被上訴人保管及密碼為何要告訴被
    上訴人？）‧‧‧我爸爸信任自己的女兒，他怕金融卡帶來
    帶去會遺失，所以寄放在被上訴人那裡」等語，益徵賴瑞基
    確實將日本之帳戶交由被上訴人保管無誤。
  (二)編號11至16之款項並非不當得利，而係給予被上訴人之生活
    費：編號11至16之款項標明係生活費及贍家費用，係有法律
    上原因，上訴人指摘被上訴人取得前開款項為不當得利，自
    應對於無法律上原因負舉證責任。
  (三)被繼承人之所以多次匯款予被上訴人，乃係因被上訴人於日
    本早與夫分居離異，獨立撫養子女不易，故給予被上訴人生
    活費。又早年上訴人賴瑞生、丙○○均於日本留學，被繼承
    人為照顧上訴人賴瑞生及丙○○，亦有匯往日本其自身帳戶
    ，並囑託被上訴人照顧弟妹，是以，系爭匯款係給予被上訴
    人家人生活之用，足堪認定。又上訴人稱被上訴人僅為其中
    一名子女，且常有資金周轉需求，並時常喊窮，逕認系爭款
    項為借款云云，然上訴人卻於起訴狀末段陳稱被上訴人於日
    本生活豪奢，豈非矛盾？退步言之，縱使被上訴人有資金周
    轉需求，亦非可論斷資金往來非屬贈與而係借貸。況親人間
    之情感，不因子女數或有無出嫁而有所差別，上訴人所述僅
    係片面之詞，不足可採。
  (四)上訴人稱被繼承人曾匯款，其所附匯款單據上所載多數均以
    新台幣結匯，上訴人主張全數依台灣銀行牌告匯率 0.34440
    換算實無理由，而應以匯款當時之匯率計算。
三、上訴人主張：被繼承人賴瑞基係兩造之父。被上訴人自83年
    9月30 日起，即陸續以各種理由向被繼承人借錢，因被上訴
    人為被繼承人之長女，遠嫁異鄉日本生活，與前夫磯野真己
    俱經商，被繼承人為解其經商所須資金週轉壓力，總是盡其
    所能借貸予被上訴人，並將借款匯入被上訴人設在彰化銀行
    東京支店之帳戶。又被繼承人為日本早稻田大學建築系畢業
    ，常去日本參加同學會或旅遊，故陸續匯款至伊設在日本第
    一勸業銀行葛西支店，帳號 0000000之帳戶中如附表所示，
    以供伊與配偶旅遊費用及生活支出。然因怕金融卡遺失，故
    將金融卡、存摺及密碼交由被上訴人保管使用。然並未授權
    被上訴人提領，被上訴人卻以 ATM提款或轉帳匯出方式分批
    提領侵佔，被上訴人無法律上之原因，而提領被繼承人存款
    ，受有利益，而使繼承人全體受有損害。附表所示金額日幣
    4787萬7100元，依起訴時之台灣銀行牌告匯 率0.34440，換
    算為新台幣1648萬8873元，爰依繼承、及不當得利之法律關
    係，求為命被上訴人如數給付上訴人及其他公同共有人己○
    ○全體，並加計法定遲延利息，並願供擔保，請准宣告假執
    行之判決。被上訴人則以附表所示編號1.2.3.4.5.6.7.8.9.
    10. 均表明為賴瑞基之海外存款，並非不當得利，蓋不當得
    利之受益人與受損害人，係分別不同之人，析言之，兩者不
    得為同一人，然編號 1至10之匯款係由賴瑞基匯至賴瑞基自
    身於日本之帳戶內，賴瑞基並未因此而受損害，亦無他人因
    而受利益，與不當得利之要件顯有未合。該部分匯款係供被
    上訴人等於日本生活之用。另編號11至16之款項亦非不當得
    利，而係給予被上訴人之生活費及贍家費用，係有法律上原
    因，上訴人指摘被上訴人取得前開款項為不當得利，自應對
    於無法律上原因負舉證責任等語，資為抗辯。是兩造爭執重
    點即為：附表所示帳戶雖為被上訴人保管使用，然被上訴人
    未經被繼承人授權，卻將款項提領一空，是否有不當得利之
    情形，而應返還於上訴人及繼承人全體？經查：按當事人主
    張有利於己之事實者，就其事實有舉證之責任。但法律別有
    規定，或依其情形顯失公平者，不在此限，民事訴訟法第27
    7 條定有明文。次按民事訴訟如係由上訴人主張權利者，應
    先由上訴人負舉證之責，若上訴人先不能舉證，以證實自己
    主張之事實為真實，則被上訴人就其抗辯事實即令不能舉證
    ，或其所舉證據尚有疵累，亦應駁回上訴人之請求，最高法
    院 17年上字第917號判例著有明文。是以不當得利返還請求
    權，以無法律上之原因而受利益為其成立要件之一，故主張
    此項請求權成立之原告，應就無法律上之原因而受利益之事
    實，負舉證責任。本件上訴人主張兩造之被繼承人設在日本
    第一勸業銀行葛西支店，帳號 0000000之帳戶中如附表所示
    金額，為被繼承人所匯入，固已據提出匯款單影本、日本第
    一勸業銀行葛西支店之取引明細證明書影本為證，並為被上
    訴人所不爭執，堪信為真實。惟上訴人對於被上訴人不當得
    利，無法律上原因而受益之事實，僅以被上訴人未經被繼承
    人授權，提領附表所示款項，且經由銀行以電匯金錢與他人
    ，依現行銀行實務作業，匯款單據上不必載明匯款原因，自
    無從僅以電匯之事實證明匯款之原因，而系爭匯款既非被上
    訴人人向被繼承人之借款，上訴人於本件主張系爭匯款並無
    法律上之原因，應可認為已有相當之證明，參酌民事訴訟法
    第277條、最高法院 18年上字第1679號判例意旨「原告於起
    訴原因已有相當之證明，而被告於抗辯事實並無確實證明方
    法，僅以空言爭執者，當然認定其抗辯事實之非真正，而應
    為被告不利益之裁判。」即應由被上訴人就所辯系爭匯款係
    被繼承人給予生活費或贈與等情負舉證責任，被上訴人才能
    免責云云。然查，本件並非被繼承人經由銀行電匯金錢至被
    上訴人之帳戶，而係被繼承人電匯至其自己之帳戶，與被上
    訴人所主張之情節已有不同，上訴人援引最高法院87年度上
    字第 730號判決，主張伊就匯款行為並無法律上之原因，應
    認已有相當之證明云云，並不足取。另上訴人僅以被繼承人
    並未授權被上訴人提領，被上訴人卻以 ATM提款或轉帳匯出
    方式分批提領侵佔，認為被上訴人無法律上之原因。並未提
    出其他證據證明之。反觀，被繼承人帳戶及金融卡均由被上
    訴人保管，被繼承人自始並未向被上訴人請求取回，且參酌
    卷附日本第一勸業銀行葛西支店之取引明細證明書影本（原
    審卷第16至23頁），被繼承人匯款至該帳戶後，未久即由被
    上訴人領取，至西元2001年2月9日（原審卷第22頁日本第一
    勸業銀行葛西支店取引明細證明書影本）經過數年之久，甚
    至到95年1月10日被繼承人死亡為止（本院卷第115頁個人基
    本資料查詢結果），被繼承人從無異言，上訴人等亦無爭執
    ？果如上訴人主張被繼承人未授權被上訴人使用，被上訴人
    卻以 ATM提款或轉帳匯出方式分批提領侵佔，何以不及早異
    議或申告？足見上訴人主張被上訴人無法律上之原因，致其
    等受有損害，並無所據，不足採取。
四、綜上所述，上訴人依繼承及不當得利之法律關係，請求被上
    訴人返還系爭款項，於法無據，不應准許。其假執行之聲請
    亦失所附麗，應併予駁回。原審為上訴人敗訴之判決，於法
    並無不合。上訴意旨指摘原判決不當，求予廢棄改判，為無
    理由，應予駁回。
五、本件事證已臻明確，兩造其餘主張、陳述及所提證據，經審
    酌與本院前揭判斷不生影響，毋庸再予審酌，併此敘明。
六、據上論結，本件上訴為無理由，依民事訴訟法第449條第1項
    、第78條、第85條第1項前段，判決如主文。
中    華    民    國    99    年    11    月    2     日
                民事第三庭    審判長法  官  陳照德
                                    法  官  朱  樑
                                    法  官  曾謀貴
以上正本係照原本作成。
如對本判決上訴，須於收受判決送達後20日內向本院提出上訴書
狀，其未表明上訴理由者，應於提出上訴後20日內向本院提出上
訴理由書（須按他造人數附具繕本）。
上訴時應提出委任律師為訴訟代理人之委任狀。具有民事訴訟法
第466條之1第1項但書或第2項之情形為訴訟代理人者，另應附具
律師及格證書及釋明委任人與受任人有該條項所定關係之釋明文
書影本。如委任律師提起上訴者，應一併繳納上訴審裁判費。
                                    書記官  王麗珍
中    華    民    國    99    年    11    月    2     日
                                                      Ｓ
附表：
賴瑞基匯賴瑞基第一勸業銀葛西支店  帳號：0000000
┌───┬─────┬────────┬────┐
│ 編號 │ 日    期 │   金額（日幣） │備    註│
├───┼─────┼────────┼────┤
│  1   │1994.09.30│         0000000│海外存款│
├───┼─────┼────────┼────┤
│  2   │1994.12.14│         0000000│海外存款│
├───┼─────┼────────┼────┤
│  3   │1994.12.22│         0000000│海外存款│
├───┼─────┼────────┼────┤
│  4   │1995.08.18│         0000000│海外存款│
├───┼─────┼────────┼────┤
│  5   │1995.08.28│         0000000│海外存款│
├───┼─────┼────────┼────┤
│  6   │1995.09.22│          998000│海外存款│
├───┼─────┼────────┼────┤
│  7   │1998.07.09│        00000000│海外存款│
├───┼─────┼────────┼────┤
│  8   │1998.09.24│         0000000│海外存款│
├───┼─────┼────────┼────┤
│  9   │1999.01.28│          308000│海外存款│
├───┼─────┼────────┼────┤
│ 10   │1999.09.10│         0000000│海外存款│
├───┼─────┼────────┼────┤
│      │          │  小計：00000000│        │
├───┼─────┼────────┼────┤
│ 11   │1995.04.26│         0000000│生活費  │
├───┼─────┼────────┼────┤
│ 12   │1996.02.09│         0000000│生活費  │
├───┼─────┼────────┼────┤
│ 13   │1999.04.21│          798000│贍家匯款│
├───┼─────┼────────┼────┤
│ 14   │1999.12.09│         0000000│贍家匯款│
├───┼─────┼────────┼────┤
│ 15   │1999.12.30│         0000000│贍家匯款│
├───┼─────┼────────┼────┤
│ 16   │2000.04.27│          418000│贍家匯款│
├───┼─────┼────────┼────┤
│      │          │  小計：00000000│        │
├───┼─────┼────────┼────┤
│      │          │  總計：00000000│        │
└───┴─────┴────────┴────┘
依照98.09.07起訴狀：臺灣銀行公告匯率0.00000
000000000.34440＝16,488,873（新台幣）

司法院資訊處製作；財團法人民間司法改革基金會備份。
